臺灣高等法院民事裁定　　　　　　　　 100年度抗字第1124號
抗　告　人　財團法人證券投資人及期貨交易人保護中心
法定代理人　邱欽庭
訴訟代理人　梁家樺律師
　　　　　　陳譓伊律師
上列抗告人因與相對人柯文昌等8人間損害賠償事件，對於臺灣
臺北地方法院民國100年7月4日所為裁定（97年度金字第8號），
提起抗告，本院裁定如下：
    主  文
原裁定廢棄。
抗告訴訟費用由相對人負擔。
    理  由
一、抗告意旨略以：證券求償訴訟審理時程冗長，投資人權益難
    獲保障，而相對人柯文昌、何正卿、王榮哲（下與其餘相對
    人合稱相對人，單指其中一人則逕稱其姓名）內線交易綠點
    高新科技股份有限公司（下稱綠點高新公司）股票一節，業
    經刑事案件判決有罪，相關事實得作為民事損害賠償責任認
    定參考，當無停止訴訟程序之必要，是本件不符裁定停止訴
    訟程序之要件，爰請求廢棄原裁定等語。
二、經查，抗告人起訴主張：相對人違反證券交易法第157條之1
    規定，利用其等內部人地位，故意從事內線交易之違法行為
    以謀私利，破壞證券交易市場之公平秩序，損害投資人權益
    等事實（見原法院卷一第2頁至第5頁），業經臺灣臺北地方
    法院檢察署檢察官對柯文昌、何正卿、王榮哲提起公訴，並
    經臺灣臺北地方法院刑事庭以96年度重訴字第132號刑事判
    決（下稱刑事案件一審判決，該刑事案件下稱系爭刑事案件
    ），以共同違反公司之董事，實際知悉發行股票公司有重大
    影響其股票價格之消息時，在該消息明確後，未公開前，不
    得對該公司之上市股票，以他人名義買入之規定，犯罪所得
    金額達新臺幣1億元以上為由，分別判處有期徒刑9年、8年
    、8年在案。而柯文昌、何正卿、王榮哲不服刑事案件一審
    判決，提起上訴，現由本院刑事庭100年度金上重訴字第1號
    審理中，有原法院公務電話紀錄、刑案一審判決影本在卷可
    稽（見原法院卷六第237頁、本院卷第16頁至第71頁），合
    先敘明。
三、第按，訴訟全部或一部之裁判，以他訴訟之法律關係是否成
    立為據者，法院得在他訴訟終結前以裁定停止訴訟程序。民
    事訴訟法第182條第1項固有明定。惟訴訟全部或一部之裁判
    ，以他訴訟之法律關係是否成立為據者，係指他訴訟之法律
    關係是否成立，為本件訴訟先決問題者而言，若他訴訟是否
    成立之法律關係，並非本件訴訟之先決問題，則其訴訟程序
    即毋庸停止（最高法院18年抗字第56號判例意旨參照）。且
    民事訴訟法第182條第1項固規定訴訟全部或一部之裁判，以
    他訴訟之法律關係是否成立為據者，法院得命在他訴訟終結
    以前，裁定停止訴訟程序。但為本訴訟先決問題之法律關係
    是否成立，在本訴訟法院本可自為裁判，若因裁定停止訴訟
    程序當事人將受延滯之不利益時，仍以不停止訴訟程序為宜
    （最高法院30年抗字第105號判例意旨參照）。準此而論，
    倘他訴訟是否成立之法律關係，非本訴訟之先決問題，則其
    訴訟程序毋庸停止。至他訴訟係屬犯罪是否構成之刑事案件
    ，亦無民事訴訟法第182條第1項規定之適用。
四、職是，本件相對人究竟有無利用其等內部人之地位，從事內
    線交易，獲取不法利益，損害證券交易市場秩序，而應負損
    害賠償責任等節，原法院非不可就事實證據自為調查、認定
    而裁判，並不以經系爭刑事案件認定者為據。準此，揆諸上
    三規定及說明意旨所示，本件與民事訴訟法第182條第1項規
    定裁定停止訴訟程序之要件，尚有未合。職此，原法院依民
    事訴訟法第182條第1項規定（依原裁定理由一所引用之法條
    ），裁定停止本件訴訟程序，自非妥適。
五、再按，訴訟中有犯罪嫌疑牽涉其裁判者，法院得在刑事訴訟
    終結前，以裁定停止訴訟程序，民事訴訟法第183條固有明
    文。惟所謂訴訟中有犯罪嫌疑牽涉其裁判，係指在民事訴訟
    繫屬中，當事人或第三人涉有犯罪嫌疑，足以影響民事訴訟
    之裁判，非俟刑事訴訟解決，民事法院即無從或難於判斷者
    而言。例如當事人或第三人於民事訴訟繫屬中涉有偽造文書
    、證人偽證、鑑定人為不實之鑑定等罪嫌，始足當之（最高
    法院79年臺抗218號判例參照）。是以，當事人在民事訴訟
    繫屬以前有犯罪行為，縱牽涉其裁判，亦不在同條所定得裁
    定停止訴訟程序之列。
六、卷查，柯文昌、何正卿、王榮哲是否涉及違反證券交易法等
    犯罪行為，要屬本件訴訟繫屬前所發生之事由，而非於本件
    訴訟繫屬中涉有之犯罪嫌疑。是揆諸上五之規定及說明意旨
    ，核與民事訴訟法第183條所定得裁定停止訴訟程序之要件
    不符。況民事法院就其審判之訴訟事件本可自為調查審理，
    不受刑事法院認定事實之拘束，亦無於刑事訴訟程序終結前
    停止民事訴訟程序之必要。
七、綜上，原法院以柯文昌、何正卿、王榮哲是否涉有違反證券
    交易法等相關犯罪事實，確有影響於本件民事訴訟之裁判，
    而有停止本件民事訴訟程序之必要為由，裁定停止本件民事
    訴訟程序，不論其係依民事訴訟法第182條第1項或第183條
    規定，於法均有未合。抗告意旨指摘原裁定不當，為有理由
    ，應予廢棄。
八、據上論結，本件抗告為有理由，爰裁定如主文。
中    華    民    國  100    年    8    月     12     日
                  民事第五庭
                        審判長法  官  李錦美
                              法  官  黃雯惠
                              法  官  鍾任賜
正本係照原本作成。
本裁定除以適用法規顯有錯誤為理由外，不得再抗告。如提起再
抗告，應於收受後10日內委任律師為代理人向本院提出再抗告狀
。並繳納再抗告費新台幣１千元。
中    華    民    國  100    年    8    月     12     日

                              書記官  吳金來